臺灣高等法院刑事判決　　　　　　　　100年度上易字第831號
上　訴　人
即　被　告　徐宏傑
上列上訴人因竊盜案件，不服臺灣板橋地方法院99年度易字第26
97號，中華民國99年12月17日第一審判決（起訴案號：臺灣板橋
地方法院檢察署99年度偵字第15830 號），提起上訴，本院判決
如下：
    主  文
上訴駁回。
    事  實
一、徐宏傑前於民國93年間因違反廢棄物清理法案件，經臺灣板
    橋地方法院以94年度訴緝字第186 號判決處有期徒刑1 年6
    月確定；於93年間，又因違反槍砲彈藥刀械管制條例案件，
    經臺灣板橋地方法院以94年度訴緝字第185 號判決處有期徒
    刑1 年，併科罰金新臺幣（下同）3 萬元，嗣經其提起上訴
    後復撤回上訴確定，復於94年間，再因違反毒品危害防制條
    例案件，經臺灣板橋地方法院以94年度訴字第2628號判決分
    別判處有期徒刑6 月、2 月，應執行有期徒刑7 月，嗣經其
    提起上訴後撤回上訴確定，上開各案件經臺灣板橋地方法院
    以96年度聲字第976 號裁定，定其應執行有期徒刑2 年11月
    確定，後由臺灣板橋地方法院以96年度聲減字第4722號裁定
    減刑，減為應執行有期徒刑1 年5 月又15日確定，並於96年
    9 月4 日縮刑期滿執行完畢（構成累犯）。詎其猶不知惕勵
    ，竟意圖為自己不法之所有，於99年5 月4 日17時24分許（
    原判決誤植為17時許），攜帶客觀上可供兇器使用之不明工
    具（未扣案），侵入位於新北市樹林區（原臺北縣樹林市，
    現已改制）復興路339 號之「復興金座社區」大樓，並於進
    入該社區大樓之地下室後，即持該不明工具強行剪開設於該
    地下室機房作為安全設備之鐵網，進入機房後，復持用不明
    工具將該機房內之電纜線剪斷並剝去外皮（電纜線長度約14
    2 公尺，價值約5 萬元），再將電纜線內部銅線裝置於白色
    布袋內，迄至同日夜間8 時21分許離去，由該社區地下室搭
    乘電梯至該社區一樓，而自該社區大門攜帶該白布袋離開現
    場。嗣因該社區主任委員陳信宏於同日晚間9 時許，返回上
    開社區地下室發覺有異，隨即報案處理，始經警循線查獲上
    情。
二、案經新北市（原臺北縣，現已改制）政府警察局樹林分局報
    請臺灣板橋地方法院檢察署檢察官偵查後聲請簡易判決處刑
    ，原審認不宜以簡易判決處刑，改依通常程序審理。
    理  由
壹、證據能力方面：
    按被告以外之人於審判外之陳述，雖不符刑事訴訟法第159
    條之1 至第159 條之4 之規定，而經當事人於審判程序同意
    作為證據，法院審酌該言詞陳述或書面陳述作成時之情況，
    認為適當者，亦得為證據；當事人、代理人或辯護人於法院
    調查證據時，知有刑事訴訟法第159 條第1 項不得為證據之
    情形，而未於言詞辯論終結前聲明異議者，視為有前項之同
    意，刑事訴訟法第159 條之5 第1 項、第2 項分別定有明文
    。立法意旨在於傳聞證據未經當事人之反對詰問予以核實，
    原則上先予排除。惟若當事人已放棄反對詰問權，於審判程
    序中表明同意該等傳聞證據可作為證據；或於言詞辯論終結
    前未聲明異議，基於尊重當事人對傳聞證據之處分權，及證
    據資料愈豐富，愈有助於真實發見之理念，且強化言詞辯論
    主義，使訴訟程序得以順暢進行，上開傳聞證據亦均具有證
    據能力。經查，本件以下所引用之被告以外之人於審判外之
    供述或非供述證據，經本院依法踐行調查證據程序，檢察官
    、被告徐宏傑均不爭執各該證據之證據能力，且迄至言詞辯
    論終結前均未聲明異議，而本院審酌上開供述或非供述等證
    據資料製作時之情況，無不當取供及證明力明顯過低之瑕疵
    ，認以之作為證據應屬適當，揆諸前開規定，本院認前揭證
    據資料有證據能力，合先敘明。
貳、實體方面：
一、訊據被告徐宏傑固坦認於上揭時間，其至上址「復興金座社
    區」大樓，並進入該社區地下室取走以1 白布袋所裝物品等
    情，惟矢口否認有何加重竊盜犯行，辯稱：伊當天到「復興
    金座社區」，是為了找一個叫「東隆」的友人，因為「東隆
    」欠伊錢，伊想要叫他還，伊只知道「東隆」住在該大樓4
    樓，但不知「東隆」住幾號，因為伊找不到「東隆」，所以
    才到「復興金座社區」的樓下等他，後來伊發現該地下室有
    資源回收的車用電池，伊就用白布袋裝該車用電池，並將白
    布袋拿走離開現場，而伊沒有詢問過社區管理人員，之後伊
    就把電池拿去賣掉，但伊並沒有攜帶兇器剪斷鐵網，也沒有
    偷剪電纜線，伊帶走的東西不是電纜線云云。經查：
（一）上揭事實業據證人即告訴人陳信宏於原審審理時結證稱：
      案發當時伊在復興金座社區擔任管委會主委，99年5 月4
      日早上8 、9 點時，伊有到地下室去修燈管，燈管旁邊就
      是監視器，當天晚上9 點多伊回到地下室時，看到監視器
      被打歪，覺得不對，想到機房去拿樓梯調整監視器，結果
      發現機房裡面的纜線都被抽掉，外皮也被削掉，內部的銅
      線也被帶走，而且機房的鐵絲網被破壞，小偷就是從那邊
      進去的。於是伊等就報警處理，後來樹林分局警員有來拍
      照，也有到大樓7 樓去看監視器，當時警員看到監視器裡
      的人，就說他知道是誰。依據伊看監視器的時間點，是晚
      上5 點多到8 點多遭竊的，監視器畫面中的被告還有去一
      樓住戶所開的上海牛肉麵店買礦泉水，監視器也有拍到，
      伊有去跟老闆娘求證，老闆娘說她有看過被告。社區地下
      室一樓沒有設置資源回收的地點，當天早上伊到地下室時
      ，也沒有發現地下室樓梯口有放1 袋裝電池類的東西，伊
      社區很乾淨，不會放其他的東西，如果有，伊等也會通知
      住戶處理。大樓的地下室有樓梯及電梯可以下去，下去之
      後樓梯間兩邊各有一扇鐵門，一邊通往配電室，一邊通往
      車庫，通往配電室的那道門一定會上鎖，只有主委有鑰匙
      ；另一頭通往車庫的門，會自動關門，從樓梯間進停車場
      必須要有鑰匙，住戶都有這把鑰匙，但從停車場進樓梯間
      就不用鑰匙，因為有逃生的問題；通往配電室的鑰匙是五
      段式的，通往停車場的鑰匙則是一般的，案發當天上述兩
      道門的門鎖都沒有被破壞。社區在地下一樓的樓梯間也有
      設置監視器，也有拍到部分畫面，但伊於案發當晚發現這
      支監視器的插頭有被拔掉，伊等事後調閱案發時間的畫面
      ，發現這支監視器的畫面是黑的。而本案案發一星期以後
      ，社區地下室配電室的門又被打開，7 樓樓頂的電腦室的
      門，也是五段鎖，都被不明人士打開，鎖沒有壞，電腦室
      中的監視畫面都被洗掉，主機也遭人破壞等語甚詳（見原
      審易字卷第49－51頁）。此外，復有上開社區大樓監視器
      翻拍照片20幀、案發現場照片10幀及現場圖1 份暨現場採
      證照片22幀在卷可考（見偵查卷第7 －8 頁、原審易字卷
      第29－33、40－46頁）。而佐以被告亦就上開卷附「復興
      金座社區」監視錄影畫面中所顯示之人即係其本人一節供
      明在卷，益徵證人陳信宏上揭指述應屬非虛，可以信實。
（二）被告雖辯以伊於上開時間至上址「復興金座社區」大樓，
      ，並非前往行竊，而係去找友人「東隆」索討欠款一情，
      並於原審審理時供稱：伊不知「東隆」之真實姓名，亦不
      知「東隆」的確實地址，伊於案發當日係以行動電話撥打
      「東隆」所使用之0000000000號電話與之聯絡，響幾聲「
      東隆」就關機，伊才去上址樓下等侯「東隆」出現云云。
      然前揭被告所稱其與「東隆」連絡之行動電話號碼000000
      0000號，自95年10月23日即已停用一節，有中華電信查詢
      資料1 紙在卷可按（見原審易字卷第56頁），則被告此部
      分所辯已難憑信。再者，被告就所指友人「東隆」一節，
      於警詢中係供稱：「因為我跑錯地址，我朋友不是住上述
      地址，我不知道我朋友居住於何處。」（見偵查卷第3 頁
      反面）；於偵查中則改稱：（住在四樓的朋友叫什麼名字
      ？）「東榮」，但我不知道他姓什麼，四樓的房子是他租
      的，但是現在他是否還住在那裡我不知道云云（見偵查卷
      第29頁）；復於原審準備程序中乃稱：當天我是要去找朋
      友，他叫「東龍」，他說他是住在同棟的四樓，但他沒有
      告訴我他住那一間，所以我就在那邊等云云（見原審易字
      卷第25頁），觀諸其前後所述情節顯非相合，實非可採。
      況依被告前揭所述，其就友人「東隆」之真實姓名、地址
      均不清楚，甚不知「東隆」是否確實居住於上址，衡諸常
      情，其自無於案發當日耗費長達2 、3 小時之時間，僅用
      以等待不知是否居住於上址之友人「東隆」出現之理，是
      認被告此部分所辯亦與常情有悖，要難採信。
（三）復參酌被告於原審言詞辯論終後曾具狀陳稱伊先前所述友
      人「東榮」之電話實係「0000000000」，而非「0910」云
      云，然被告於原審99年10月20日準備程序中已供陳：我可
      以提供電話「0000000000」，這是「東龍」的電話，而我
      的電話是0000000000，我都是以公共電話打給「東龍」，
      我的手機只接但不常打云云（見原審易字卷第26頁反面）
      ；嗣於原審99年11月17日審理中復供稱：之前「東隆」也
      住樹林，我們是留電話互相聯絡，「東隆」的聯絡方式是
      「0000000000」，我確定是這一支電話云云（見原審易字
      卷第51頁反面），則見被告就其所稱友人「東隆」之電話
      號碼為「0000000000」，已多次確認無誤，詎其於原審審
      理中經原審法官提示檢察官庭呈之證據而得知上開「0000
      0000 00 」門號之電話早已停用之後，始於言詞辯論終結
      後另行具狀表示搞錯「東隆」之電話云云，顯見被告上開
      所辯顯屬無稽，且依本案相關事證，亦認就被告所稱之「
      東榮」電話部分已無再行調查之必要，併此敘明。
（四）又被告辯稱伊到「復興金座社區」的樓下等「東隆」，後
      來伊發現該地下室有資源回收的車用電池，伊就用白布袋
      裝該車用電池，並將白布袋拿走離開現場云云，而其於原
      審審理時亦供稱：伊當晚至上址是為了等待「東隆」出現
      ，在一樓樓梯口等待時錢不小心掉下去地下室，所以才下
      去撿錢，只是剛好看到地下室那邊有電池可以撿，電池是
      疊在地上，旁邊剛好有米袋丟在那裡，所以就用米袋裝了
      電池，然後坐電梯上來，伊當天只有下去地下室這一次而
      已，並沒有下去第二次等語（見原審易字卷第53頁反面）
      ，並於偵查中陳稱：伊拿了1 個汽車機電池、2 個機車的
      電池，6 、7 支保特瓶，汽車的電瓶約有10公斤等語（見
      偵查卷第28、29頁），惟觀以前揭卷附之監視器翻拍照片
      （見99年度偵字第15830 號卷第7 －8 頁），可見被告於
      99年5 月4 日下午5 時24分許，身背藍色側背包由樓梯走
      入地下室，並於同日晚間8 時21分許搭乘電梯自地下室至
      一樓離去等節，是倘被告如其上開所述於案發當日僅有下
      到地下室一次，則其該次至地下室所停留之時間長達約3
      小時，而撿拾掉落之零錢及拾取丟棄之電池，顯然無需費
      時至2 、3 小時，執此，被告所辯上開各情與常情尚有未
      合，亦與前揭客觀證據有間，不足採信。
（五）至證人范哲瑋固於偵查中證以被告曾拿電瓶去伊所經營之
      回收場賣，共18公斤，每公斤17元等語（見偵查卷第36頁
      ），惟此僅足執以證明被告曾至該回收場出售電瓶，尚難
      遽以推論被告於本案中所拿取之物品即係上開販售之電瓶
      ，其理甚明，職是，自不足以證人范哲瑋上開證詞即為被
      告有利之認定。
（六）被告於上訴理由狀雖指稱：原審未予調閱社區監視器，有
      認定犯罪事實不依證據之違法，如果調閱社區監視器即可
      證明被告是在社區中庭等人，沒有進入地下室云云，惟被
      告迭於原審、本院審理時就其於案發當時有自上址「復興
      金座社區」大樓地下室取走1 白布袋所裝物品等情，並核
      與卷附上開社區大樓監視器翻拍照片所示內容相符，詳如
      前述，則見上訴意旨所指前情顯與卷證資料有間，尚乏所
      據，無從憑採，且本案事證已明，故認上訴理由狀所載聲
      請調閱社區監視器部分無再行調查之必要，附此說明。
（七）綜上所述，被告前開所執辯解應係事後卸責之詞，委無足
      取。本件事證明確，被告上揭犯行足可認定，應依法論科
      。
二、被告行為後，刑法第321 條第1 項之規定，於100 年1 月26
    日修正公布、同年月28日施行，修正前法條規定為：「犯竊
    盜罪而有左列情形之一者，處6 月以上、5 年以下有期徒刑
    ：一於夜間侵入住宅或有人居住之建築物、船艦或隱匿其內
    而犯之者。二毀越門扇、牆垣或其他安全設備而犯之者。三
    攜帶兇器而犯之者。……」，修正後條文為：「犯竊盜罪而
    有下列情形之一者，處6 月以上、5 年以下有期徒刑，得併
    科新臺幣10萬元以下罰金：一侵入住宅或有人居住之建築物
    、船艦或隱匿其內而犯之者。二毀越門扇、牆垣或其他安全
    設備而犯之者。三攜帶兇器而犯之者。……」。比較新舊法
    ，自以修正前規定有利於被告，依刑法第2 條第1 項前段規
    定，本案應適用修正前規定論處。
三、按刑法第321 條第1 項第3 款所謂「兇器」，其種類並無限
    制，凡客觀上足對人之生命、身體、安全構成威脅，具有危
    險性之兇器均屬之。查被告攜以行竊之不明工具，雖未扣案
    ，惟依卷附前開現場採證照片以觀，被告既得持該工具剪開
    作為安全設備之鐵網進入機房，復得以工具剪斷金屬製電纜
    線並加以剝皮，其所持用之工具，質地應屬堅硬，客觀上顯
    然具有危險性，足以對人之生命、身體、安全構成威脅，自
    屬上揭條文所稱之「兇器」。是被告意圖為自己不法之所有
    ，於侵入住宅後逗留至夜間，持上揭兇器破壞安全設備以竊
    取被害人之財物，核其所為係犯修正前刑法第321 條第1 項
    第1 款、第2 款、第3 款之加重竊盜罪。本件聲請簡易判決
    處刑書雖認被告所為係犯刑法第320 條第1 項之竊盜罪，惟
    公訴人業於原審審理時當庭補正起訴法條為刑法第321 條第
    1 項第1 、2 、3 款之加重竊盜罪（見原審卷第54頁），附
    此說明。末查，被告前曾受如上揭事實欄所載罪刑宣告及刑
    之執行完畢情形，此有本院被告前案紀錄表1 份在卷可考，
    其於前案有期徒刑執行完畢後，5 年以內故意再犯本件有期
    徒刑以上刑之罪，為累犯，應依刑法第47條第1 項規定加重
    其刑。至前述被告所持以犯本件加重竊盜罪之不明工具，雖
    係供被告犯罪所用之物，惟並未扣案，且尚乏積極證據足以
    證明為被告所有之物，爰不予宣告沒收。
四、原審經詳細調查及審理後，基於以上相同之認定，認被告係
    犯攜帶兇器毀壞安全設備於夜間侵入住宅竊盜罪，適用刑法
    第321 條第1 項第1 款、第2 款、第3 款（漏未註明：修正
    前）、第47條第1 項、刑法施行法第1 條之1 等規定，並審
    酌被告正值年輕力壯，不思以正當工作謀求生計，反貪圖小
    利，鋌而走險，竊取社區大樓之電纜線，其犯罪之動機、目
    的、手段均殊非可取，造成之損害非輕，又其犯後飾詞狡辯
    ，毫無悔意，態度誠屬不佳等一切情狀，量處被告有期徒刑
    1 年。經核原審判決認定之事實及適用法律，基本上並無違
    誤，量刑亦屬妥適。雖然原審判決未及為刑法第321 條新舊
    法之比較，惟因上揭比較新舊法之結果，仍應適用原審判決
    適用之修正前刑法第321 條第1 項第1 款、第2 款、第3 款
    之規定，本院予以補正即可，其未及比較適用，尚不構成撤
    銷改判之原因。被告提起上訴，否認犯罪，指摘原審判決不
    當，核無理由，應予駁回；另被告不服原審判決又指稱原審
    量刑明顯過重云云，惟按量刑之輕重，係屬事實審法院得依
    職權自由裁量之事項，苟於量刑時，已依行為人之責任為基
    礎，並斟酌刑法第57條各款所列情狀，而未逾越法定範圍，
    又未濫用其職權，即不得遽指為違法（最高法院99年台上字
    第189 號判決意旨參照）。原審判決既於量刑時，已依上揭
    規定說明係審酌前揭各項情狀，詳如前述，而量處上揭刑度
    ，既未逾越法定刑度，又未濫用自由裁量之權限，原審判決
    之量刑並無何不當而構成應撤銷之事由可言。據此，被告上
    訴意旨此部分所指，亦無理由，應予駁回。
據上論斷，應依刑事訴訟法第368條，判決如主文。
本案經檢察官楊秀蘭到庭執行職務。
中    華    民    國   100    年    6     月    16    日
            刑事第十二庭  審判長法  官  蔡永昌
                                法  官  蔡新毅
                                法  官  王美玲
以上正本證明與原本無異。
不得上訴。
                                書記官  蔡儒萍
中    華    民    國   100    年    6     月    16    日
附錄：本案論罪科刑法條全文
修正前刑法第321條（加重竊盜罪）
犯竊盜罪而有左列情形之一者，處6月以上、5年以下有期徒刑：
一、於夜間侵入住宅或有人居住之建築物、船艦或隱匿其內而犯
    之者。
二、毀越門扇、牆垣或其他安全設備而犯之者。
三、攜帶兇器而犯之者。
四、結夥三人以上而犯之者。
五、乘火災、水災或其他災害之際而犯之者。
六、在車站或埠頭而犯之者。
前項之未遂犯罰之。